【裁判字號】    88,交易,424
【裁判日期】    890829
【裁判案由】    過失傷害
【裁判全文】
臺灣臺南地方法院刑事判決                        八十八年度交易字第四二四號
    公  訴  人  臺灣台南地方法院檢察署檢察官
    被      告  甲○○
右列被告因過失傷害案件，經檢察官提起公訴（八十八年度營偵字第一四六五號），
本院判決如左：
    主  文
甲○○從事業務之人，因業務上之過失傷害人，處有期徒刑伍月，如易科罰金，以
佰元折算壹日。
    事  實
一、甲○○為檳榔盤商，駕車運送檳榔至各地檳榔攤為其附隨業務，係從事業務之人
    ，於民國（下同）八十八年三月二十四日二十一時四十五分許，駕駛車牌號碼Ｎ
    六－五四二七號自小客貨車，沿台南縣新營市○○路往鹽水鎮方向行駛，載送檳
    榔至復興路八十八號之「大高雄檳榔攤」，於卸貨後，應注意劃有分向限制線之
    路段不得迴車，而依當時情形，又無不能注意之情事，竟疏於注意，逕於上開劃
    有分向限制線之路段迴車往新營市方向行駛。適乙○○無照騎駛車牌號碼ＳＺＬ
    －五五六號機車載乘彭仁信，未開啟大燈，沿復興路往鹽水鎮方向行駛，見甲○
    ○在前迴車，乙○○乃違規駛入快車道至對向車道欲閃過甲○○所駕駛之上開自
    小客車，而甲○○亦迴轉至對向車道，二車因而發生撞擊，乙○○、彭仁信人車
    倒地，乙○○因而受有(1)左側頭部顱內受傷，短暫性喪失意識(2)右側腎血腫(3)結
    腸系膜損傷(4)右側創傷性氣胸(5)右側脛骨幹閉鎖性骨折(6)左側手掌面損傷，共一
    處二×０．五公分(7)右側，眼瞼及眼周圍皮膚感染磨損或擦傷，共一處二×０．
    五公分(8)右側，膝，小腿，前面，損傷，磨損或擦傷，其二處三×二公分、一×
    ０．公分等傷害（彭仁信傷害部分則未經告訴）。
二、案經乙○○之父丙○○訴由台南縣警察局新營分局報告台灣台南地方法院檢察署
    檢察官偵查起訴。
    理  由
一、訊據被告甲○○固供承於右開時地發生車禍肇事致乙○○受傷之事實，惟辯稱：
    本件車禍之發生主要是因為乙○○之機車沒有開燈，伊要迴轉時根本沒有看到機
    車，伊是見沒有車輛才迴轉的，伊認為雖有過失，但被害者一方之過失責任較重
    云云。經查，右揭事實業據證人彭仁信於警訊中指訴綦詳，復有道路交通事故調
    查報告表一紙及現場照片六張在卷可參，而乙○○因本件車禍受有前揭傷害，亦
    有台灣省立新營醫院診斷證明書一紙附卷可稽。按劃有分向限制線之路段，不得
    迴車，道路交通安全規則第一百零六條第二款定有明文。被告駕車自應注意上述
    道路交通安全規定，且依當時路況，又無不能注意之情形，竟疏未注意及此，以
    致肇事，造成乙○○受傷，被告顯有過失。另乙○○雖於審理中否認駕駛機車未
    開燈，然證人彭仁信為乙○○之友人，當時為乙○○所搭載，其於警訊中已明確
    證述肇事當時乙○○沒有開啟車燈等語（詳八十八年三月二十五日警訊筆錄），
    足見乙○○應未開燈無訛，被害人乙○○於夜間未開大燈行駛，未注意車前狀況
    ，且閃避被告車輛時駛入快車道至對向車道，亦有過失。另本件車禍經送台灣省
    台南區車輛行車事故鑑定委員會鑑定結果，亦認定被告違規迴轉未注意來往車輛
    ，與乙○○未注意車前狀況，夜間未開燈行駛，操作閃避不當，同為肇事原因，
    有鑑定書乙份在卷足憑，益徵被告之行為確有過失。本件車禍之發生，被告既應
    負肇事責任，其過失之行為已足確認，而其過失行為與被害人所受傷害間復有因
    果關係，從而本件事證已臻明確，被告過失之犯行，洵堪認定。
二、查被告以買賣檳榔為業，平日駕駛自小客貨車運送檳榔至各地檳榔攤販賣，業據
    其於警訊中供明在卷，則駕駛車輛為其附隨業務，係從事業務之人，核被告上開
    所為，係犯刑法第二百八十四條第二項前段之業務過失傷害罪。公訴人認被告所
    為係犯同法條第一項前段之普通過失傷害罪，其起訴法條容有未合，應予變更。
    爰審酌被告之品行、應負肇事責任之過失程度、所生之危害、被害人於車禍之發
    生亦有過失責任，且同為肇事原因，被告肇事後未能與告訴人達成民事上之和解
    及其他一切情狀，量處如主文所示之刑，並諭知易科罰金之折算標準，以資懲儆
    。
據上論斷，應依刑事訴訟法第二百九十九條第一項前段、第三百條，刑法第二百八十
四條第二項，第四十一條，罰金罰鍰提高標準條例第一條前段，第二條，判決如主文
。
本案經檢察官王百玄到庭執行職務。
中    華    民    國      八十九      年      八      月      二十九    日
                                臺灣臺南地方法院交通法庭
                                法  官    黃  光  進
右正本證明與原本無異。
如不服本判決，應於判決送達後十日內向本院提出上訴狀( 應附繕本 )。
                                    書記官    黃  富  煜
中    華    民    國      八十九      年              月                日
附錄本案論罪科刑法條全文
刑法第二百八十四條第一項：
從事業務之人，因業務上之過失傷害人者，處一年以下有期徒刑、拘役或一千元以下
罰金。


司法院資訊處製作；財團法人民間司法改革基金會備份。
